臺灣嘉義地方法院民事裁定
111年度監宣字第143號
聲  請  人  楊玉綢  

相對人即受  
監護宣告人  黃啓助  

關  係  人  黃元本  

            黃啓瑞  

            黃紫娟  

            黃鳳珠  


上列聲請人與相對人即受監護宣告人間聲請准許處分受監護宣告
人之財產事件，本院裁定如下：
    主    文
一、准許聲請人代理受監護宣告之人黃啓助就附表所示受監護宣
    告之人所有之不動產，向金融機構辦理貸款及設定抵押權之
    處分行為。
二、聲請費用新臺幣壹仟元由受監護宣告之人黃啓助負擔。
    理    由
一、聲請意旨：聲請人為相對人即受監護宣告人（男，民國00年
    0 月0 日生）之長嫂，相對人前經本院於民國111 年5 月10
    日以111 年度監宣字第81號民事裁定宣告為受監護宣告之人
    ，並選定聲請人為其監護人，及指定關係人黃紫娟為會同開
    具財產清冊之人，相對人因醫療費用龐大，需以不動產抵押
    申請貸款，故為受監護宣告之人之利益，以減輕照顧之經濟
    負擔，依法聲請准許聲請人代理相對人就其所有如附表所示
    之不動產向金融機構辦理貸款及設定抵押權等語。
二、監護人對於受監護人之財產，非為受監護人之利益，不得使
    用、代為或同意處分。監護人為下列行為，非經法院許可，
    不生效力：㈠代理受監護人購置或處分不動產；㈡代理受監護
    人，就供其居住之建築物或其基地出租、供他人使用或終止
    租賃，民法第1101條第1 項、第2 項定有明文。經本院調查
    ，聲請人為受監護宣告之人黃啓助之長嫂，受監護宣告之人
    黃啓助前於111 年5 月10日經本院以111 年度監宣字第81號
    民事裁定為受監護宣告之人，並選定聲請人為監護人，及指
    定關係人即相對人之姪女黃紫娟為會同開具財產清冊之人，
    並已會同開具財產清冊之人，向本院陳報受監護宣告之人財
    產清冊等情，有戶籍謄本附卷可憑，並經本院依職權調取11
    1 年度監宣字第81號監護宣告民事卷查閱屬實。又聲請人主
    張之前述事實，已據其提出相對人全國財產稅總歸戶財產查
    詢清單、土地登記第一類謄本、嘉義縣太保市農會存款餘額
    證明書、郵政儲金存款餘額證明書、世華醫院診斷證明書及
    醫療、看護等費用收據等件為憑（見本院卷第15、41至55頁
    ），亦可信為真實。則聲請人聲請處分受監護宣告人之不動
    產，核與法律規定相符。
三、又相對人除附表所示之不動產外，名下存款各為新臺幣（下
    同）1 萬1,035 元、5 萬4,894 元，無其他動產，經聲請人
    會同開具財產清冊之人開具受監護宣告人之財產清冊陳報本
    院在案，並有全國財產稅總歸戶財產查詢清單、110 年度綜
    合所得稅各類所得資料清單附於本院卷可憑（見本院卷第35
    至37頁）。再者，相對人自111 年3 月間起，住院看護費用
    及病服員費用各約1 萬2,500 元至1 萬5,000 元及2 萬8,00
    0 元至3 萬餘元不等，迄今花費不貲，足認確已無法支付相
    對人相關長照費用、醫療費用及看護費用，而有處分其不動
    產之必要。本院審酌聲請人為相對人之長嫂，相對人各項生
    活、照顧等事務由聲請人支應處理，且親屬會議同意聲請人
    抵押相對人如附表所示之不動產，有親屬會議同意書在卷可
    憑（見本院卷第59頁）。另參諸聲請人提出如附表所示之不
    動產現值合計588 萬元，亦有前述財產查詢清單可憑。本件
    聲請就相對人如附表所示之不動產設定抵押權，以向金融機
    構辦理貸款，符合受監護宣告人之利益。因此，聲請人主張
    為相對人之利益而處分附表所示之不動產，所得抵押貸款價
    金用以支應相對人之醫療、照護等必要費用，尚屬有據。因
    此，聲請人聲請本院許可其代理處分相對人所有如附表所示
    不動產，為有理由，應予准許。
四、再者，監護人應以善良管理人之注意，執行監護職務。監護
    人於執行監護職務時，因故意或過失，致生損害於受監護人
    者，應負賠償之責。又法院於必要時，得命監護人提出監護
    事務之報告、財產清冊或結算書，檢查監護事務或受監護人
    之財產狀況，亦為民法第1113條準用同法第1100條、第1109
    條第1 項、第1103條第2 項之規定，則本件聲請人即監護人
    處分受監護人附表所示之不動產，自應妥適管理，並使用於
    相對人照護所需等費用。又為保障受監護人之利益，聲請人
    應於處分附表所示之不動產後30日內，提出變動後之財產清
    冊，陳報法院，併予說明。
五、依家事事件法第164 條第2 項，裁定如主文。
中　　華　　民　　國　　111 　年　　6 　　月　　30　　日
                   家事法庭     法  官  李文輝
以上正本係照原本作成。 
如對本裁定抗告，須於裁定送達後10日之不變期間內，向本院提
出抗告狀，並繳納抗告費新臺幣1,000 元。
中　　華　　民　　國　　111 　年　　6 　　月　　30　　日
                                書記官　張紜飴                     
附表：111 年度監宣字143 號
編號 種類 坐落地點或門牌號碼 面積（平方公尺） 權利範圍 １ 土地 嘉義縣○○市○○○段000 地號 3,920.00 全部